臺灣高等法院刑事判決
109年度交上訴字第169號
上  訴  人  
即  被  告  張志文




上列上訴人即被告因公共危險案件，不服臺灣基隆地方法院109
年度交訴字第5號，中華民國109年8月12日第一審判決（起訴案
號：臺灣基隆地方檢察署108年度偵緝字第203號），提起上訴，
本院判決如下：
    主  文
上訴駁回。
    事  實
一、張志文於民國107年5月18日8時10分前某時許，騎乘車牌號
    碼000-000 號普通重型機車，沿基隆市仁愛區南榮路往八堵
    方向直行，嗣於同日8時10分許，行至同區南榮路509巷口前
    時，應注意車前狀況及兩車並行之間隔，並隨時採取必要之
    安全措施，而依當時情形觀之，又無不能注意之情事，竟疏
    未注意及此，貿然向左變換車道偏行，適有董毓庭騎乘之車
    牌號碼000-000 號普通重型機車沿同路同方向直行在張志文
    車輛左後方，因閃避不及發生擦撞，致董毓庭人車倒地，受
    有右側手肘挫傷、左側手肘挫傷、右側肩膀挫傷、左側踝部
    挫傷、右側髖部挫傷之傷害（過失傷害部分經撤回告訴，另
    經原審為不受理判決確定）。張志文於肇事後，對於董毓庭
    因此交通事故可能受有傷害一事非不能知悉，仍基於肇事逃
    逸之不確定故意，未予必要之救護或停留現場等候警方處理
    ，即駕車離去。嗣經警調閱監視錄影畫面後而循線查獲上情
    。
二、案經董毓庭訴請基隆市警察局第一分局報告臺灣基隆地方檢
    察署檢察官偵查後起訴。
    理  由
一、當事人對於本院作為得心證依據之被告以外之人於審判外陳
    述，經本院審理時逐項提示，均同意作為證據，本院審酌各
    項證據作成時之狀況，認為並無不可信或不適當之情事，依
    刑事訴訟法第159條之5第1項規定，均有證據能力。
二、訊據被告於本院審理時，矢口否認有何主觀犯意，辯稱：伊
    當時並未感覺到有何撞擊情形，伊並不知情云云。然查：
  ㈠被告張志文於原審審理時供稱：伊當時是急著要去上班，對
    於檢察官起訴書所載之肇事逃逸犯罪事實認罪等語(見原審
    卷第23頁、第38頁、第71頁)，且被告於警詢時亦自承：伊
    有聽到後面有緊急剎車以及碰撞的聲音，伊就往後看到後面
    有機車跌倒等語(見偵查卷第11頁)，經核與證人即告訴人董
    毓庭於警詢時證稱：事故發生前，我駕駛我的普重機000-00
    0號行駛於內側車道從市區往八堵方向，忽然間外側車道與
    我發生事故的駕駛騎乘普重機000-000號突然從外側車道切
    入內側車道要往南榮公墓方向行駛，我當下反應不過來所以
    擦撞到他的機車右後方，造成我跌倒而肇事等語(見偵查卷
    第17頁)；其並於偵查中證稱：我覺得被告應該知道是我跟
    他發生交通事故，因為他有聽到聲音，然後我就摔下去，…
    所以被告怎麼可能會認為是我跟別人發生交通事故等語(見
    偵查卷第101頁)，經核證人上開所述，與道路交通事故現場
    圖所示行進方向及監視器翻拍照片大致相符(見偵查卷第21
    頁、第51頁至第55頁)，足證被告對於與告訴人當時因反應
    不及而跌倒等情，主觀上實難為不知之理。此外，並有道路
    交通事故調查報告表㈠、㈡、基隆市警察局道路交通事故談話
    紀錄表、現場及車輛照片、其他監視器翻拍照片、基隆長庚
    醫院診斷證明書附卷可稽(見偵查卷第19至第61頁、第63頁)
    ，是被告於本院審理時辯稱：伊當時未感覺有任何擦撞情形
    ，伊並不知情，自無肇事逃逸云云，經核與上開卷證資料相
    左，自難認其前揭所辯可採。
　㈡綜上各情相互酌參，被告上開辯解，經核與事實不符，顯係
    事後飾卸之詞，不足採信，本案事證明確，其犯行堪以認定
    。
三、核被告所為，係犯刑法第185條之4之駕駛動力交通工具致人
    受傷而逃逸罪。且查：
　㈠被告行為後，司法院於108 年5 月31日作成釋字第777 號解
    釋，解釋文略以：「中華民國88年4 月21日增訂公布之刑法
    第185 條之4 規定：『駕駛動力交通工具肇事，致人死傷而
    逃逸者，處6 月以上5 年以下有期徒刑。』（102 年6 月11
    日修正公布同條規定，提高刑度為1年以上7 年以下有期徒
    刑，構成要件均相同）其中有關「肇事」部分，可能語意所
    及之範圍，包括「因駕駛人之故意或過失」或「非因駕駛人
    之故意或過失」（因不可抗力、被害人或第三人之故意或過
    失）所致之事故，除因駕駛人之故意或過失所致之事故為該
    條所涵蓋，而無不明確外，其餘非因駕駛人之故意或過失所
    致事故之情形是否構成『肇事』，尚非一般受規範者所得理解
    或預見，於此範圍內，其文義有違法律明確性原則，此違反
    部分應自本解釋公布之日起失其效力」，本件被告主觀上具
    有肇事致人受傷而逃逸之犯意，故本案並非屬前開司法院釋
    字第777 號解釋所指因「肇事」文義有違法律明確性原則而
    失其效力之範圍，仍有刑法第185條之4 規定之適用。　
　㈡又被告所犯上開之罪，其法定刑係1年以上7年以下有期徒刑
    ，然同為肇事逃逸者，其原因動機不一，犯罪情節亦未必盡
    同，造成危害社會之程度自屬有異，法律科處此類犯罪，所
    設之法定最低本刑卻屬相同，且縱量處最低法定刑，仍無從
    依法易科罰金或易服社會勞動，不可謂不重，倘一律以1年
    以上7年以下有期徒刑為其法定刑，致對犯罪情節輕微者無
    從為易科罰金之宣告，對此等情節輕微個案構成顯然過苛之
    處罰，於此範圍內，不符罪刑相當原則。衡諸本件車禍責任
    ，被告未為適當之救護而駕車離去，固有不該，然其於犯後
    與告訴人董毓庭調解成立且已履行完畢等情，有原審調解筆
    錄、刑事撤回告訴狀各1 份附卷可稽（見原審卷第25、41頁
    ），復參酌告訴人之傷勢非重，又被告因思慮欠周而離開肇
    事現場等一切情狀，相較於其他肇事逃逸之行為人，肇事致
    人受傷嚴重、犯後拒絕賠償被害人等，本案被告犯罪情節實
    屬較輕，依被告犯罪之具體情狀及行為背景觀之，確屬情輕
    法重，客觀上足以引起社會一般人之同情，縱宣告法定最低
    度之刑猶嫌過重，爰依刑法第59條規定酌減其刑，以啟自新
    。
四、原審以被告罪證明確，適用刑法第185條之4、第59條之規定
    ，並審酌被告駕車肇事，致告訴人等倒地受傷，竟未協助告
    訴人獲得救護即逕自駕車離去，漠視他人生命身體所遭受之
    危險，顯不可取，並依被告犯後態度，兼衡被告已與告訴人
    達成和解，暨衡酌告訴人所受傷勢、被告為國中畢業之教育
    程度、勉持之經濟狀況等一切情狀，量處被告有期徒刑6月
    ，核其認事用法俱無違誤，另原審法院就被告所犯前揭罪行
    ，於刑之裁量，已就刑法第57條揭示之各種量刑條件妥為審
    酌，並於量刑之理由中以行為人之行為罪責為量刑之基礎，
    核無逾越法定刑度或濫用權限，致明顯失出失入情形，要難
    認原判決之量刑有何違法或不當。被告上訴意旨否犯行，指
    摘原判決不當，僅係就原審法院認定事實之部分反覆爭執，
    殊難憑採，業據本院前開所述，從而，被告上訴意旨否認犯
    行，要無可採，其上訴為無理由，應予駁回。
據上論斷，應依刑事訴訟法第368條，判決如主文。
本案經檢察官蘇佩鈺到庭執行職務。
中　　華　　民　　國　　109 　年　　12　　月　　17　　日
                  刑事第二十五庭審判長法　官  邱滋杉
                                      法　官  文家倩
                                      法　官  黃翰義
以上正本證明與原本無異。
如不服本判決，應於收受送達後20日內向本院提出上訴書狀，其
未敘述上訴之理由者並得於提起上訴後20日內向本院補提理由書
（均須按他造當事人之人數附繕本）「切勿逕送上級法院」。
                                      書記官  邱鈺婷
中　　華　　民　　國　　109 　年　　12　　月　　21　　日
附錄：論罪科刑法條全文
中華民國刑法第185條之4
（肇事遺棄罪）
駕駛動力交通工具肇事，致人死傷而逃逸者，處1年以上7年以下
有期徒刑。